最高法院刑事判決
111年度台上字第4814號
上  訴  人  張家榮                     
上列上訴人因違反毒品危害防制條例案件，不服臺灣高等法院中
華民國111年6月16日第二審判決（110年度上訴字第2947號，起
訴案號：臺灣新北地方檢察署109年度偵字第14546、20029、272
97號），提起上訴，本院判決如下：
    主  文
上訴駁回。
    理  由
一、按刑事訴訟法第377條規定：上訴於第三審法院，非以判決
    違背法令為理由，不得為之。是提起第三審上訴，應以原判
    決違背法令為理由，係屬法定要件。如果上訴理由書狀並非
    依據卷內訴訟資料，具體指摘原判決不適用何種法則或如何
    適用不當，或所指摘原判決違法情事，顯與法律規定得為第
    三審上訴理由之違法情形不相適合時，均應認其上訴為違背
    法律上之程式，予以駁回。
二、本件原判決綜合全案證據資料，認定上訴人張家榮有其事實
    欄所載與蔡松霖（業經第一審判刑確定）共同販賣含有第二
    級毒品甲氧基甲基安非他命，及第三級毒品甲苯基乙基胺戊
    酮、3,4-亞甲基雙氧苯基乙基胺己酮、3,4-亞甲基雙氧苯基
    乙基胺戊酮成分之咖啡包予徐○洛（人別資料詳卷）之犯行
    ，因而維持第一審比較行為時及裁判時法律，適用最有利之
    規定，並依想像競合犯關係，從一重依民國109年1月15日修
    正前毒品危害防制條例第4條第2項規定，論處上訴人共同販
    賣第二級毒品罪刑，及諭知相關沒收之判決，而駁回上訴人
    在第二審之上訴，已詳敘其認定犯罪事實所憑證據及認定之
    理由。
三、本件上訴人行為後，毒品危害防制條例第17條於109年1月15
    日經修正公布，自同年7月15日生效施行，原條文第2項規定
    ：「犯第4條至第8條之罪於偵查及審判中均自白者，減輕其
    刑。」修正為：「犯第4條至第8條之罪於偵查及歷次審判中
    均自白者，減輕其刑」，修正前規定所稱審判中自白，既未
    明文指歷次審判程序，基於該條項立法目的係為鼓勵被告自
    白認罪，採行寬厚減刑之刑事政策，向來實務見解認為係指
    案件起訴繫屬後，在事實審法院任何一審級之1次自白而言
    。至於修正後規定所謂歷次審判中均自白，依其修正之立法
    理由，係指歷次事實審審級（包括更審、再審或非常上訴後
    之更為審判程序），且於各該審級中，於法官宣示最後言詞
    辯論終結時，被告為自白之陳述而言。是修正後之規定，已
    限縮自白減輕其刑之適用範圍，顯非單純文字之修正，亦非
    原有實務見解或法理之明文化，核屬法律變更，經比較新舊
    法結果，修正前之規定較有利於被告，仍應適用修正前之規
    定。又此所謂「自白」，係指對自己之犯罪事實全部或主要
    部分為肯定供述之意。由於自白著重在過去犯罪事實之再現
    ，對該當於犯罪構成要件事實之法律上評價，或阻卻違法、
    責任之事由，有所主張，固不能否認被告坦承犯罪事實而成
    立自白之效力。然有無犯販賣毒品之故意，牽涉販賣毒品罪
    主觀構成要件之成立與否，自屬該罪之重要構成要件事實。
    倘行為人就販賣毒品罪重要構成要件之事實即犯罪故意一節
    ，並未坦承，即難認已就該罪自白。稽諸本件卷內筆錄，上
    訴人固於警詢及偵查中自白本件販賣毒品罪，惟其於第一審
    及原審審理時均否認有販賣毒品之故意，辯稱其係警察之線
    民，為幫警察查獲毒品上游，因而配合為本件毒品交易云云
    ，顯然未就本件犯罪構成要件事實中之主觀犯意為自白，即
    與修正前毒品危害防制條例第17條第2項所定審判中自白之
    要件不符，自無該條項減輕其刑規定之適用。上訴意旨未綜
    觀上訴人全盤陳述，僅擷取其片斷陳述，主張其於偵查中及
    審判中均自白本件犯罪云云，而指摘原判決未依上述規定減
    輕其刑為不當，自非適法之第三審上訴理由。
四、其餘上訴意旨均非依據卷內訴訟資料，具體指摘原判決不適
    用何種法則或如何適用不當，徒就原判決已明確論斷說明之
    事項，暨不影響於判決結果之枝節問題，漫事爭論，顯與法
    律規定得為第三審上訴理由之違法情形不相適合。揆之首揭
    說明，本件上訴為違背法律上之程式，應予以駁回。
據上論結，應依刑事訴訟法第395條前段，判決如主文。
中　　華　　民　　國　　111 　年　　11　　月　　24　　日
                  刑事第三庭審判長法　官  徐昌錦
                                  法　官  林恆吉
                                  法　官  江翠萍
                                  法　官  侯廷昌
                                  法　官  林海祥
本件正本證明與原本無異
                                  書記官  張懿昀
中　　華　　民　　國　　111 　年　　11　　月　　28　　日